【裁判字號】    91,簡,1015
【裁判日期】    920611
【裁判案由】    廢棄物清理法
【裁判全文】
臺北高等行政法院判決                            九十一年度簡字第一○一五號
    原      告  甲○○
    被      告  臺北縣永和市公所
    代  表  人  洪一平市長）.
右當事人間因廢棄物清理法事件，原告不服臺北縣政府中華民國九十一年十月廿八日
北府訴決字第○九一○六二五九六三號訴願決定，提起行政訴訟。本院判決如左：
    主  文
原告之訴駁回。
訴訟費用由原告負擔。
    事  實
緣被告臺北縣永和市公所所屬環保稽查員於民國（下同）九十一年七月八日上午七時
，於臺北縣中和市○○路三十二巷口之紅磚道上，發現原告甲○○任意棄置之垃圾，
妨害環境衛生及市容，經當場拍照存證告發，移由被告以九十一年七月十七日北永字
第二三一七六號處分書科處原告罰鍰新臺幣（下同）四千五百元。原告不服，提起訴
願，經訴願決定機關以原處分未行使裁量權，撤銷原處分，改罰新台幣一千六百元，
原告對該不利部分之罰鍰仍不甘服，遂向本院提起行政訴訟，茲摘敘兩造訴辯意旨如
左：
壹、原告起訴主張略謂：
一、聲明：訴願決定及原處分不利於原告部分均撤銷。
二、理由：
(一)、原告住所係為永和市○○路二十五巷，而被告所屬稽查人員係於該路三十二巷口
    發現系爭遭棄置之垃圾包，並由其中檢出載有原告姓名之中華電信電信費收據，
    即以原告隨意棄置垃圾而科處罰鍰，惟原告不可能捨近求遠將垃圾棄置於離家較
    遠之三十二巷口，被告未經詳查即科以罰鍰，顯有違誤。
(二)、該系爭之電信費收據雖為原告所有，惟並不能證明即為原告所隨意棄置，原告所
    有之該張電信費收據可能係不慎遺失，而遭他人於清掃時收入所指控之垃圾中。
    被告僅憑一紙收據即認為該垃圾係由原告所棄置，要非妥適。
貳、被告答辯主張略謂：
一、聲明：駁回原告之訴。
二、理由：
(一)、查電信費收據為個人重要信件，非一般印刷品，顧客申請電話時需填寫申請書，
    電信公司核對身份無誤後依據填寫地址寄發，旁人無從擷取；原告既未曾遷移、
    申請停機及更改住址，則當無遺失之虞。又違反地點「竹林路三十二巷口」與原
    告居住處所僅幾步之遙，地緣便利。雖原告否認其違規行為，但並未舉證以實其
    說，原告所訴顯係卸詞，難以取信，被告科處原告罰鍰，並無違誤。
(二)、系爭違反地點屬公開且明顯的場所，任意堆置垃圾包極易誤導民眾為合法可棄置
    垃圾之地點，更易形成髒亂之死角。被告所屬垃圾車收運時間每日兩次各為中午
    一時及晚上七時出車，為貫徹「垃圾不落地」政策及維護環境衛生，被告一再宣
    導各大樓管理委員會、商號、住家不得於垃圾車未到達前將垃圾（丟棄）堆置戶
    外，如未蒙配合，被告將依法予以告發，而今原告仍任意違規棄置垃圾，違規事
    證明確，被告對其科以罰鍰，實屬於法有據。
    理  由
一、按廢棄物清理法第十二條規定：「一般廢棄物回收、清除、處理之運輸、分類、
    貯存、排出、方法、設備及再利用，應符合中央主管機關之規定，其辦法由中央
    主管機關定之。執行機關得視指定清除地區之特性，增訂前項一般廢棄物分類、
    貯存、排出之規定，並報其上級主管機關備查。」第二十七條第一款規定：「在
    指定清除地區內嚴禁有下列行為：一、隨地吐痰、檳榔汁、檳榔渣，拋棄紙屑、
    煙蒂、口香糖、瓜果或其皮、核、汁、渣或其他一般廢棄物。．．．。」第五十
    條第二款及第三款規定：「有下列情形之一者，處新臺幣一千二百元以上六千元
    以下罰鍰。．．．二、違反第十二條之規定。三、為第二十七條各款行為之一。
    」。
二、卷查本件係被告所屬環保稽查人員於事實欄所敘之時、地，發現任意棄置之垃圾
    包，於其中搜撿出屬原告所有之中華電信股份有限公司電信費收據一紙，此有被
    告所屬環保稽查人員所拍攝之照片影本附於原處分卷宗可稽。且原告亦承認上開
    收據為其所有，故被告依前揭規定，處以原告四千五百元罰鍰，自屬有據。
三、按「隨意丟棄垃圾，可依據廢棄堆內檢出之信件住址、姓名告發之。」前中央主
    管機關行政院衛生署六十四年十二月衛署環字第六九八二○號函釋有案，該函釋
    迄今仍為行政法院裁判所援用（最高行政法院七十六年度判字第一○二五號、七
    十六年度判字第六三八號、八十七年度判字第二一七八號、八十九年度判字第二
    九五七號、八十九年度判字第七六七號判決參照）本院自得予以援用作為認定事
    實之採證法則。
四、又本件原告訴稱其住所係為永和市○○路二十五巷，而違規地點係於該路三十二
    巷口，原告不可能捨近求遠將垃圾棄置於離家較遠之三十二巷口，另該系爭之電
    信費收據雖為原告所有，惟並不能證明即為原告所隨意棄置，亦可能係不慎遺失
    ，而遭他人於清掃時收入所指控之垃圾中。被告僅憑一紙收據即認為該垃圾係由
    原告所棄置，實屬違誤云云。惟查：
(一)、該違規棄置於事實欄所述時、地之垃圾包內檢出之電信費收據，其上載有原告之
    姓名、住址，郵寄日期九十一年六月二十七日前，此有被告所屬稽查人員所拍攝
    照片在卷可稽。依照一般郵政實務，原告收受該電信費收據時間應為同年六月底
    至七月初，此與被告告發時間係同年七月八日相隔甚近，可推斷應為原告收受後
    將其棄置。
(二)、又原告所住之竹林路二十五巷與違規地點竹林路三十二巷，相距並不遙遠，且衡
    諸一般人性，原告若欲隨意棄置垃圾，為規避被告舉發處罰，當不可能棄置於自
    家門口；又原告主張該電信費收據可能係遺失而遭他人掃入系爭之垃圾包，惟並
    未舉證以實其說。準此，原告所述，顯係卸詞，並非可採。
五、末查，被告本於前揭法律所賦予之行政裁量權，應以相對人違規情節之輕重，或
    違規行為所造成之嚴重性與否予以衡量其法律效果，否則即有裁量怠惰之違法。
    卷查本件被告所為之處分通知單未敘明原告違規情節輕重，即科以四千五百元罰
    鍰（此有被告九十一年七月九日北縣永清字第九一○二五六九號處分通知單在卷
    可稽），固未行使裁量權而屬裁量怠惰。惟經訴願決定機關加以糾正，並改罰新
    台幣一千六百元，業已在行政爭訟自我省查程序中補行使裁量權，則原告就該被
    罰一千六百元不利部分仍訴請撤銷，並非合法。準此，本件原告之訴應為無理由
    。
據上論結，本件原告之訴為無理由，爰依行政訴訟法第二百三十六條、第九十八條第
三項前段判決如主文。
中      華      民      國    九十二    年      六      月     十一     日
                                臺 北 高 等 行 政 法 院  第 五 庭
                                                     法  官  劉介中
右為正本係照原本作成。
本件以訴訟事件所涉及之法律見解具有原則性者為限，始得於本判決送達後二十日內
向本院提出上訴狀並表明上訴理由，如已於本判決宣示後送達前提起上訴者，應於判
決送達後二十日內補具上訴理由（均按他造人數附繕本），且經最高行政法院許可後
方得上訴。
中      華      民      國    九十二    年      六      月     十一     日
                                                     書記官  黃明和


司法院資訊處製作；財團法人民間司法改革基金會備份。
